【裁判字號】    88,上易,2371
【裁判日期】    890926
【裁判案由】    竊盜等
【裁判全文】
臺灣高等法院高雄分院刑事判決                  八十八年度上易字第二三七一號
    上訴人
    即被告    丁○○
  選任辯護人  柳聰賢
右上訴人因竊盜案件，不服臺灣高雄地方法院八十八年度易緝字第二四二號中華民國
八十八年十月廿六日第一審判決（起訴案號：臺灣高雄地方法院檢察署八十六年度偵
字第二九○一一、八十七年度偵字第六○三一號，移送併辦案號：台灣彰化地方法院
檢察署八十八年度偵字第六二五號），提起上訴，本院判決如左：
      主      文
原判決撤銷。
本件丁○○被訴竊盜部分免訴，其餘被訴使公務員登載不實偽造文書部分無罪。
      理      由
甲、竊盜部分：
一、公訴意旨略以：被告丁○○曾於七十七年四月間即因竊盜罪，經臺灣高等法院台
    南分院判於七十八年三月二十三日判處有期徒刑七月，緩刑二年確定。復於七十
    九年間又犯竊盜罪經台灣台北地方法院於八十年十二月十三日判處有期徒刑四月
    確定，而於八十一年四月三十日執行完畢出監後。又於八十二年九月間又因竊盜
    罪，經臺灣高等法院高雄分院於八十三年七月十二日判處有期徒刑二年六月確定
    後，於八十四年六月十五日入監執行，並於八十五年六月十三日假釋出監後，復
    於八十五年九月假釋期間又連續多次竊盜自小客車，而其於八十六年九月二日假
    釋期滿，視為執行完畢，為有竊盜犯罪習慣之人。復於八十六年十一月二十五日
    ，在台中市○區○○街四十六號前，獨自以客觀上可供兇器用之板手竊取戊○○
    所有車號ＯＪ一一一○號自小客車，得手後，再以其事先向經由胡福仁介紹所購
    得之車號ＷＱ四七三二號自小客車車牌，改懸掛在其所竊得之上開車號ＯＪ一一
    一○號自小客車上，矇混使用。又與鄭棋元（業經本院判處有期徒刑一年十月確
    定）二人共同基於概括之犯意聯絡並意圖為自己不法之所有，連續分別於民國八
    十六年十二月七日（公訴人誤植為八十六年十二月四日）凌晨四時許，由丁○○
    駕車懸掛牌號ＷＱ四七三二號自小客車（該車原車號ＯＪ一一一○號）載鄭棋元
    前往高雄市○○區○○路與球庭路口附近，由丁○○持客觀上可供兇器用之自製
    六角扳手下車，竊取停放在上址之庚○○所有車號ＶＭ三五六一號自小客車，鄭
    棋元則駕車在旁把風，得手後，鄭棋元駕懸掛車牌ＷＱ四七三二號自小客車逃離
    現場，丁○○則駕駛所竊得之該自小客車，因該車設有斷油防盜器裝置，在行至
    高雄市○○區○○路與球庭路時無法再行駛，遂將之棄置路旁。二人又於同月八
    日上午五時許，在高雄市苓雅區○○○路與仁丙街口附近，再以相同方式竊取甲
    ○○所有，停放上址之ＹＴ五三九三號自小客車（車內留有00000000號
    行動電話一具），得手後，由丁○○將該車在屏東縣某處以不詳之代價出售不詳
    姓名之人。嗣於八十六年十二月九日凌晨六時許，鄭棋元駕駛懸掛ＷＱ四七三二
    號之自小客車，在高雄市○○區○○路與九如路口，經鄭棋元警欄檢查獲，並在
    該自小客車上，扣有鄭棋元、丁○○二人行竊所用及預備行竊用之工具一組（內
    有六角板手七支、鑰匙二支、固定鉗一支）及甲○○失竊之00000000號
    行動電話機一具。丁○○見狀則乘機逃離現場，其經檢察官提起公訴後並經本院
    通緝，嗣於八十八年五月一日始經警緝獲到案，因認被告丁○○涉有刑法第三百
    二十條第一項之竊盜罪嫌。
二、按案件曾經判決確定者，應為免訴之判決，刑事訴訟法第三百零二條第二款定有
    明文；又此項原則關於實質上一罪或裁判上一罪，均有其適用。連續犯係裁判上
    一罪，其一部分犯罪事實曾經判決確定者，其效力當然及於全部，故檢察官復將
    其他部分重行起訴，亦應諭知免訴之判決，此有最高法院四十九年台非字第二０
    號判例可資參照。查被告丁○○前曾自民國八十五年九月十三日上午十時許，在
    高雄市○○路竊取林國恩之車號ＹＣ─八九九九自小客車，復於同年九月十四日
    中午十二時許，在高雄縣鳳林三路二十九之二號前竊取陳張春貴所有之車號ＵＳ
    ─八二九一號自小客車，又於當日中午十二時三十分許，在高雄縣大寮鄉○○○
    ○路與莒光巷口竊取張太濠所有車號ＸＡ─五九五六號自小客車，該三次竊盜，
    業經台灣高雄地方法院於八十七年四月二十一日以八十七年度易字第一六一五號
    案件判處有期徒刑三年確定之事實，此有該案判決書及台灣高雄地方法院檢察署
    刑案資料查註紀錄表、本院前科表可稽。本件被告丁○○固坦承於前述時、地竊
    盜車輛，惟以連續犯為前開裁判效力所及抗辯。查前開判決確定事實之犯罪最後
    日期是「八十五年九月十四日」，而該案判決之裁判日期是「八十七年四月二十
    一日」，是否連續其應調查者是：自「八十五年九月十四日」（即前案犯罪最後
    日）起至「八十七年四月二十一日」（即前案裁判日）一年餘間，被告丁○○是
    否有再犯竊盜行為﹖經查：被告丁○○於八十五年十二月廿二日，在高雄市市旁，竊取ＵＱ─八六七五號自小客車，交給他人在高速公路被查獲，經國
    道公路警察局第三警察隊追查，又發現其於八十五年十二月廿八日十九時許，在
    高雄市前鎮區○○○路一五○號前，竊取ＶＰ─二○二七號吉普車；又於八十六
    年一月廿三日清晨六時許，在屏東市○○里○○路一三六號前，竊取ＷＪ─七九
    一六號賓士小客車，此有八十六年二月廿六日警訊筆錄可稽（見本院卷第七十六
    、七十七、七十八頁即雲林地檢署八十六年度偵字第四○二號卷影本）。又被告
    丁○○與鄭棋元（已判刑確定）自八十六年三、四月間起至八十七年三、四月間
    止，先後在高、屏地區行竊廿幾部之賓士、ＢＭＷ及ＶＯＬＶＯ等自小客車被查
    獲，經檢察官以連續犯前曾判刑確定為由為不起訴處分，此有台灣高雄地方法院
    檢察署檢察官八十八年度偵字第一一四二○、一九一二○號不起訴處分書可憑（
    另蘇堡聰故買贓車百餘部部分則以八十八年度偵字第九三七二、一○二○七、一
    一四二○、一九一二○號案起訴，蘇堡聰故買贓車百餘部其中廿幾部是被告丁○
    ○所出售，分見本院卷第七十五、九十五、一○一、三八八頁），並經共同被告
    鄭棋元陳述屬實（見八十九年八月廿八日本院訊問筆錄），是被告丁○○自「八
    十五年九月十四日」起（即前案犯罪最後日）至「八十七年四月二十一日」（即
    前案裁判日）間，有偷車廿幾部，約每隔一、二月偷車或每月偷數部，平均每隔
    十餘日偷一部，應可認定。本件被告丁○○涉嫌於民國八十六年十一、二月間竊
    盜車輛部分（即起訴部分），與前述偷廿幾部車部分，時間連續，均係前開案件
    判決確定前所犯，該案犯罪事實與前述偷廿幾部車部分之犯罪事實與本件檢察官
    起訴部分之犯罪事實，時間緊接，竊車犯罪手法相同，顯係基於概括之犯意，所
    犯又係構成要件相同之罪，係屬連續犯，為裁判上一罪，依審判不可分之原則，
    該案判決之效力，應及於本件犯罪事實，揆諸首揭說明，自應諭知免訴之判決。
四、原審不察，認「被告丁○○於前案中最後一次竊盜犯行之時間為八十五年九月十
    四日，與本件犯之初次時間為八十六年十一月二十五日，其間相隔一年二月，難
    認係基於同一概括犯意，故本件被告丁○○所犯竊盜罪與前案確定判決所認定竊
    盜事實，非屬連續犯關係，自非為前案竊盜罪之確定判決效力所及」（即未查對
    其前科表另有竊案致未發現被告丁○○自「八十五年九月十四日」起至「八十七
    年四月二十一日」有偷廿幾部車），而遽予論科，尚有未洽（慣竊關出來若無職
    業，常會繼續偷），被告丁○○上訴指摘原判決此部分不當，為有理由，原判決
    自應予撤銷，並改為本件此部分免訴之判決，以資適法。
乙、其餘被訴使公務員登載不實偽造文書部分：
一、公訴意旨另以：被告丁○○先於八十六年十一月間冒用己○○遺失之身份証利用
    不知情之林建昌將車號ＷＱ─四七三二號自小客車（車主為卓建國）持往屏東監
    理機關辦理過戶在己○○名下，足以生損害於己○○及監理機關對行車執照之管
    理，因認被告丁○○此部亦涉有刑法第二百十四條使公務員登載不實罪云云。
二、按犯罪事實應依證據認定之，無證據不得推定其犯罪事實，刑事訴訟法第一百五
    十四條定有明文。
三、訊據被告丁○○堅決否認上開犯行，並辯稱：當時在屏東是向胡福仁購買車號Ｗ
    Ｑ─四七三二號自小客車，其主要目的是要取得車牌，以便供其日後懸掛所竊得
    之贓車用，而向胡福仁購該車時，當時之車主已過戶在己○○名下，並未持己○
    ○身份証去辦理過戶登記，況且己○○身份証申報遺失之時間係於八十五年間，
    而當時我在監執行，不可能去拾獲己○○身分証以辦理過戶等語。經查被告丁○
    ○因竊盜罪，自八十四年六月十七日起，即在台灣台中監獄執行刑案，直至八十
    五年六月十三日始獲假釋出監之事實，此有台灣台中監獄函在卷可按，另証人胡
    福仁則証稱：當時是乙○○拿己○○身份証給我，（要辦理車號ＷＱ─四七三二
    號自小客車過戶登記在己○○名下，而該車原由胡福仁購自林天生，且由林天生
    購自車主卓建國）經（我）去監理機關辦理過戶登記後之當天晚上丁○○表示是
    要購買該車，我徵得乙○○同意後，就將己○○行照、車籍資料交給丁○○等語
    （參原審八十八年九月七日審訊筆錄）。顯見上訴人丁○○上開所辯：當時取得
    上開車號車號ＷＱ四七三二號自小客車之車籍資料時，該車已過戶在己○○名下
    等語，應屬可信。況己○○於警訊中僅供稱：我身分証於八十五年中旬遺失，大
    約五、六月間等語。是己○○遺失身份証時間既於八十五年五、六月間，而被告
    丁○○於八十五年六月十三日始假釋出監，業如前述，故其是否出監後即得以拾
    獲己○○身分証，已非無疑問。是既未有何証據足以証明己○○之身分証係由被
    告丁○○持向監理機關辦理過戶登記，故被告丁○○所涉使公務員登載不實罪部
    分，應屬犯罪不能証明。
四、原審認被告丁○○被訴使公務員登載不實偽造文書部分應屬犯罪不能証明，固屬
    正確，惟前述竊盜部分既為免訴之諭知，與此部分即不生牽連犯關係，原判決認
    此部分與前揭起訴之竊盜罪部分有牽連犯關係屬裁判上一罪，而不另為無罪諭知
    ，即有未合，自應將原判決此部分撤銷，改為被告丁○○此部分無罪之判決，以
    資適法。
據上論結，應依刑事訴訟法第三百六十九條第一項前段、第三百六十四條、第三百零
二條第一款、第三百零一條第一項，判決如主文。
本案經檢察官林應華到庭執行職務。
中      華      民      國    八十九    年      九      月    二十六    日
                              臺灣高等法院高雄分院刑事第八庭
                                  審判長法官  郭雅美
                                        法官  洪兆隆
        法官  張盛喜
右正本證明與原本無異。
不得上訴。
                                      書記官  鄭翠芬
中    華    民    國     八十九     年       九       月    二十七      日
                                                                        Ｆ


司法院資訊處製作；財團法人民間司法改革基金會備份。
